【裁判字號】    97,易,1423
【裁判日期】    970520
【裁判案由】    恐嚇
【裁判全文】
臺灣臺中地方法院刑事判決              97年度易字第1423號
公  訴  人  臺灣臺中地方法院檢察署檢察官
被      告  乙○○
上列被告因恐嚇案件，經檢察官提起公訴（九十七年度偵字第二
○四一號），本院判決如下：
    主    文
乙○○以加害生命、身體之事，恐嚇他人致生危害於安全，處有
期徒刑參月，如易科罰金，以新臺幣壹仟元折算壹日。
    犯罪事實
一、乙○○於民國九十六年十月八日十五時三十分許，前往丙○
    ○所經營位於臺中縣霧峰鄉○○路一四四巷十二號之「伸瀚
    實業社」，因丙○○積欠款項而發生爭執，竟基於恐嚇危害
    安全之犯意，先拿電擊棒及椅子作勢欲攻擊丙○○，而遭在
    場之葛蒼閔、郭維珍阻擋後，旋向丙○○「要給你死」、「
    要到你家及公司堵你」等語，而先後以加害身體之舉動及加
    害生命之言語恐嚇丙○○，使丙○○心生畏懼，致生危害於
    丙○○之安全。
二、案經丙○○訴由臺中縣警察局霧峰分局報告臺灣臺中地方法
    院檢察署檢察官偵查起訴。
    理    由
壹、證據能力部分：
    按「被告以外之人於審判外之陳述，雖不符前四條（指刑事
    訴訟法第一百五十九條之一至第一百五十九條之四）之規定
    ，而經當事人於審判程序同意作為證據，法院審酌該言詞陳
    述或書面陳述作成之情況，認為適當者，亦得為證據」，又
    「當事人、代理人或辯護人於法院調查證據時，知有第一百
    五十九條第一項不得為證據之情形，而未於言詞辯論終結前
    聲明異議，視為有前項之同意」，刑事訴訟法第一百五十九
    條之五第一項、第二項亦有明文。
貳、實體部分
一、訊據被告乙○○矢口否認有恐嚇之犯意，辯稱：伊有帶電擊
    棒去，但只放在口袋內，沒有拿出來，也沒有嚇告訴人丙○
    ○云云。經查：
（一）被告於九十六年十月八日十五時三十分許，前往告訴人所
      經營位於臺中縣霧峰鄉○○路一四四巷十二號之「伸瀚實
      業社」，因告訴人積欠款項而發生爭執，竟拿電擊棒及椅
      子作勢欲攻擊丙○○，而遭在場之證人葛蒼閔、郭維珍阻
      擋後，旋向告訴人恫稱：「要給你死」、「要到你家及公
      司堵你」等語等情，分據證人即告訴人丙○○、證人葛蒼
      閔、郭維珍證述如下：
  １、告訴人於九十六年十月十五日警詢時證述：我於九十六年
      年十月八日十五時三十分許，在臺中縣霧峰鄉○○路一四
      四巷十二號「伸瀚實業社」遭被告言詞恐嚇，因為我向被
      告借貸約新臺幣（下同）六十二萬元，有歸還七萬元，因
      無法繼續按期清償，被告就來公司催討債務，在公司以椅
      子及其隨身攜帶之電擊棒欲毆打我，為葛蒼閔及郭維珍阻
      止後，被告向我恐嚇說「預備讓我死、要到家中及公司內
      堵我」，使我心生畏懼，一直沒有進入公司（見警卷第四
      至五頁）。
  ２、證人葛蒼閔於九十六年十二月三十日警詢時證述：告訴
      人是「伸瀚實業社」負責人，我是該公司廠長，郭維珍是
      業務經理，九十六年十月八日下午，被告帶一支電擊棒來
      公司要向告訴人催討債務而與告訴人發生口角，一度持電
      擊棒及椅子要攻擊告訴人，被我及郭維珍阻擋，告訴人所
      稱被告當時恫稱「預備讓她死」、「要前往告訴人家中及
      公司堵她」等語，確有此事等語（見警卷第七至八頁）。
      九十七年一月二十一日偵訊時證述：案發當時我與郭維
      珍都在場，被告確實有拿電擊棒出來，我們跟被告說好好
      的講，但是被告拿電擊棒要電告訴人，但是被我及郭維珍
      架開，他就對告訴人說「要給你死」、「要到你家及公司
      堵你」等語（見偵查卷第六至八頁）。
  ３、證人郭維珍於九十六年十二月三十日警詢時證述：告訴
      人是「伸瀚實業社」負責人，葛蒼閔是該公司廠長，我是
      業務經理，九十六年十月八日下午，被告帶一支電擊棒來
      公司要向告訴人催討債務而與告訴人發生口角，一度持電
      擊棒及椅子要攻擊告訴人，被我及郭維珍阻擋，告訴人所
      稱被告當時恫稱「預備讓她死」、「要前往告訴人家中及
      公司堵她」等語，確有此事等語（見警卷第十至十二頁）
      。九十七年一月二十一日偵訊時證述：九十六年十月八
      日下午三點多，當時我在場，我們跟被告說好好的講，但
      是被告拿電擊棒要電告訴人，但是被我及郭維珍架開，他
      就對告訴人說「要給你死」、「要到你家及公司堵你」等
      語（見偵查卷第六至八頁）。
（二）被告雖以上開情詞置辯，然查被告確因與告訴人間之債務
      問題，為上開舉動及言語恐嚇告訴人之身體、生命安全，
      業據告訴人及證人葛蒼閔、郭維珍證述如上，而渠等之證
      詞亦互核相符，並有告訴人開立之本票影本二紙在卷可稽
      （見本院卷第十五頁）；又被告亦不否認當日確實有帶電
      擊棒前往「伸瀚實業社」要向告訴人催討債務，則其對告
      訴人討債之手段已現出不平和之端，再依常理來看，放在
      口袋中的東西有很多種，被告一定有拿出來外人才能判斷
      是電擊棒，且當時被告與告訴人發生口角，當場氣氛必定
      不愉快，從而被告向告訴人說出「要給你死」、「要到你
      家及公司堵你」等語，並不違背常情，益證告訴人之指
      訴與事實相符，被告所辯不足採信。
（三）按刑法第三百零五條之恐嚇罪，所稱以加害生命、身體、
      自由、名譽、財產之事，恐嚇他人者，係指以使人生畏怖
      心為目的，而通知將加惡害之旨於被害人而言；至於危害
      通知之方法，亦無限制，無論明示之言語﹑文字﹑動作或
      暗示暗示其如不從將加危害，苟已足使對方理解其意義之
      所在，並足以影響其意思之決定與行動自由者均屬之，應
      本於社會客觀經驗法則以為判斷（最高法院八十一年度臺
      上字第八六七號、七十五年度臺上字第二○四七號、七十
      三年度臺上字第一九三三號判決要旨參照）。依上開告訴
      人及證人葛蒼閔、郭維珍所述，被告當時有以椅子及電擊
      棒要攻擊告訴人之舉動，且「要給你死」、「要到你家及
      公司堵你」等言語，客觀上足認係加惡害之意，均足以使
      人心生畏怖，而告訴人確因此而心生畏懼一節，亦據其證
      述在卷（見警卷第五頁）。
（四）綜上所述，被告前揭否認犯罪之辯解，核屬臨訟飾卸之詞
      ，委無足取，本件被告恐嚇危害安全犯行已經證明，應依
      法論科。
二、核被告所為，係犯刑法第三百零五條之恐嚇危害安全罪。爰
    審酌被告無犯罪前科（有臺灣高等法院被告前案紀錄表在卷
    可考），素行尚佳，然其為催討債務，不思以理性解決問題
    ，竟以恐嚇之方式逼迫告訴人，且本件事證已明，被告仍諸
    多飾詞否認，犯罪後態度不佳等一切情狀，量處如主文所示
    之刑，並諭知易科罰金之折算標準。
據上論斷，應依刑事訴訟法第二百八十四條之一、第二百九十九
條第一項前段，刑法第三百零五條、第四十一條第一項前段，刑
法施行法第一條之一，判決如主文。
本案經檢察官甲○○到庭執行職務。
中    華    民    國    97    年    5     月    20    日
                  刑事第九庭    法  官  莊秋燕
以上正本證明與原本無異。
如不服本判決，應於收受送達後十日內向本院提出上訴書狀（應
敘述具體理由並附繕本）。
上訴書狀如未敘述理由，應於上訴期間屆滿後二十日內補提理由
書於本院。
                                書記官  顏督訓
中    華    民    國    97    年    5     月    20    日
附錄論罪科刑法條：
中華民國刑法第三百零五條
（恐嚇危害安全罪）
以加害生命、身體、自由、名譽、財產之事，恐嚇他人致生危害
於安全者，處二年以下有期徒刑、拘役或三百元以下罰金。


司法院資訊處製作；財團法人民間司法改革基金會備份。
